【裁判字號】    94,訴,899
【裁判日期】    950316
【裁判案由】    違反毒品危害防制條例
【裁判全文】
臺灣臺南地方法院刑事判決               94年度訴字第899號
    公 訴 人  臺灣臺南地方法院檢察署檢察官
    被    告  甲○○
上列被告因違反毒品危害防制條例案件，經檢察官提起公訴（94
年度毒偵字第1519號）及移送併案審理（臺灣臺南地方法院檢察
署94年度營毒偵字第331號、臺灣雲林地方法院檢察署94年度毒
偵字第1385號、第2113號、第2300號），被告於準備程序期日就
被訴事實為有罪之陳述，本院合議庭裁定由受命法官獨任進行簡
式審判程序，判決如下：
    主  文
甲○○連續施用第一級毒品，處有期徒刑壹年貳月。扣案海洛因
壹包（淨重零點壹零公克）、海洛因殘渣袋貳個（其內海洛因因
量微無法析離秤重）、吸管杓壹支（其內海洛因因量微無法析離
秤重）、注射針筒共拾支、夾鏈袋共拾壹只、橡膠軟管壹條，均
沒收銷燬；前開海洛因之空包裝袋壹個（重零點壹玖公克）沒收
。
    事  實
一、甲○○前於民國（下同）九十二年間，因違反毒品防制條例
    （施用第一級毒品海洛因）案件，經臺灣雲林地方法院於九
    十二年二月十四日，以九十二年度毒聲字第一二六號裁定令
    入勒戒處所觀察、勒戒後，因認無繼續施用毒品之傾向，而
    於九十二年三月十二日釋放出所，並由臺灣雲林地方法院檢
    察署檢察官於九十二年三月十四日，以九十二年度毒偵字第
    一五三號、第二○六號為不起訴處分確定。詎其猶不知悔改
    ，竟於觀察、勒戒執行完畢釋放後五年內，復基於施用毒品
    之概括犯意，自九十四年四月底某日起，至同年十一月四日
    某時止，在雲林縣口湖鄉○○村○○○村道路旁、嘉義縣某
    道路旁、臺南縣新營市○○路○段四九四號五樓等處所，連
    續以將第一級毒品海洛因置於注射針筒後皮下注射之方式，
    施用第一級毒品海洛因多次。嗣經警分別於附表所示之時、
    地，查獲甲○○施用第一級毒品海洛因之犯行，並於附表編
    號三、四所示之時、地，當場扣得第一級毒品海洛因一包（
    淨重為○．一○公克，空包裝袋重○．一九公克；獲案毒品
    表記載毛重○．三一公克）、海洛因殘渣袋二個（其內海洛
    因因量微無法析離秤重）、吸管杓一支（其內海洛因因量微
    無法析離秤重）、注射針筒共十支、夾鏈袋共十一只、橡膠
    軟管一條等物，又被告經警採集之尿液檢體，送驗結果均呈
    現嗎啡陽性反應，始知悉上情。
二、案經臺灣臺南地方法院檢察署觀護人、臺南縣警察局新營分
    局報請臺灣臺南地方法院檢察署檢察官偵查起訴及移送併案
    審理，並經雲林縣警察局北港分局、臺灣雲林第二監獄報請
    臺灣雲林地方法院檢察署檢察官移送併案審理。
    理  由
一、本件係經被告甲○○於本院當庭表示認罪，而以簡式審判程
    序加以審理，此有本院九十四年八月十一日準備程序筆錄及
    同日審判筆錄、同年十二月二十二日及九十五年三月二日審
    判筆錄共四份附卷足憑，則依據刑事訴訟法第二百七十三條
    之二、同法第一百五十九條第二項之規定，不適用傳聞法則
    有關限制證據能力之相關規定，合先敘明。
二、上揭事實業據被告甲○○於本院審理時坦承不諱，並當庭為
    認罪之表示（見本院卷九十四年八月十一日、同年十二月二
    十二日及九十五年三月二日審判筆錄）。而被告經警採集之
    尿液檢體送驗結果，均呈現嗎啡陽性反應（詳如附表所示）
    ，此有臺灣檢驗科技股份有限公司於九十四年五月三十一日
    出具之濫用藥物尿液檢驗報告（報告編號：ＨＺ00000
    0000000號）、長榮大學於九十四年八月二十五日出
    具之確認報告、詮昕科技股份有限公司於九十四年十一月十
    五日出具之濫用藥物尿液檢驗報告（報告編號：四Ｂ○八○
    ○四三號）各一紙及雲林縣衛生局分別於九十四年七月十四
    日、同年十二月一日出具雲衛檢字第○九四○○一一三四一
    號、第00000000000號煙毒尿液檢驗成績書共二
    紙及受保護管束人（被告）尿液檢體監管紀錄表、採取尿液
    編號對照表、採取尿液名冊、檢體採收紀錄表各一紙及尿液
    送檢真實姓名對照表共二紙在卷可稽。且查：扣案之白色粉
    末一包，經送法務部調查局鑑驗結果為：含第一級毒品海洛
    因成分，為第一級毒品海洛因（淨重○點一○公克，空包裝
    重○點一九公克；獲案毒品表記載毛重○點三一公克），此
    有該局九十四年十二月二十三日調科壹字第二○○○○五九
    二三號鑑定通知書、毒品初步鑑驗報告單、扣押書及扣押物
    品目錄表各一紙在卷可按。另扣案海洛因殘渣袋二個、吸管
    杓一支，經送行政院衛生署管制藥品管理局檢驗結果為：均
    檢出ＨＥＲＯＩＮ（海洛因）成分（但均因毒品量微無法析
    離秤重），此有該中心九十五年二月二十一日管檢字第○九
    五○○○○九八四號檢驗成績書一紙在卷足徵。本院並參諸
    海洛因經注射入人體後，約百分之八十於二十四小時內自尿
    中排出，一般而言，尿液中能否驗出嗎啡陽性反應與其投與
    量、投與途徑、採尿時間、個人體質及檢驗方法之靈敏度有
    關，國外曾有文獻報導注射六毫克之海洛因鹽酸鹽，其代謝
    物嗎啡之平均可檢出時限「約為二十六小時」，經行政院衛
    生署藥物食品檢驗局以八十一年九月八日（八一）藥檢壹字
    第八一一四八八五號函述明斯旨綦詳，認被告上揭自白核與
    事實相符。此外，復有扣案之注射針筒共十支、夾鏈袋共十
    一只、橡膠軟管一條及卷附之扣押書及扣押物品目錄表各一
    紙、扣押物品清單二紙、照片十一幀足憑。次查：被告前於
    九十二年間，即因違反毒品防制條例（施用第一級毒品海洛
    因）案件，經臺灣雲林地方法院於九十二年二月十四日，以
    九十二年度毒聲字第一二六號裁定令入勒戒處所觀察、勒戒
    後，因認無繼續施用毒品之傾向，而於九十二年三月十二日
    釋放出所，並由臺灣雲林地方法院檢察署檢察官於九十二年
    三月十四日，以九十二年度毒偵字第一五三號、第二○六號
    為不起訴處分確定乙情，亦有前揭不起訴處分書、臺灣臺南
    地方法院檢察署刑案資料查註紀錄表、受觀察勒戒人毒品及
    前科紀錄簡列表、臺灣高等法院被告前案紀錄表各一份在卷
    足憑，而可認定。綜上所述，本件事證明確，被告施用第一
    級毒品海洛因多次之犯行，堪以認定，應依法論科。
三、按海洛因屬毒品危害防制條例第二條第二項第一款所規定之
    第一級毒品。核被告甲○○所為，係違反毒品危害防制條例
    第十條第一項之施用第一級毒品罪。其持有第一級毒品海洛
    因之低度行為，已為其施用第一級毒品海洛因之高度行為所
    吸收，而不另論罪。又被告施用第一級毒品海洛因多次之犯
    行，時間緊接，所犯係犯罪構成要件相同之罪名，顯均係基
    於概括之犯意反覆為之，為連續犯，應依刑法第五十六條之
    規定，論以一罪，並加重其刑。至於被告除於九十四年五月
    十二日起，至同月十四日止，連續施用第一級毒品海洛因之
    犯行外，其餘連續施用第一級毒品海洛因之事實，雖均未據
    起訴書論列，然既經檢察官移送併案審理，且經核亦與公訴
    人原起訴部分，具連續犯裁判上一罪之關係，當為起訴效力
    所及，依審判不可分原則，本院自得予以審究，併此敘明。
    爰審酌被告有多項前科，素行非佳，且其因施用毒品犯行，
    迭經觀察、勒戒之治療程序，竟仍不思悔改，徹底袪除施用
    毒品之惡習，尚於本案偵查、審理中，仍然繼續施用，可知
    其顯深陷毒癮難以自拔，其意志力甚為薄弱，未能善體國家
    設置觀察、勒戒、強制戒治機構，協助毒品施用者戒除毒癮
    之美意，惟念及其施用毒品之犯行，在本質上乃屬戕害自身
    身心健康之行為，其尚未有嚴重破壞社會秩序或侵害他人權
    益之情形，又能坦承犯行，犯罪後之態度尚可等一切情狀，
    量處如主文所示之刑，以資懲儆。
四、而扣案之毒品海洛因一包（淨重○．一○公克）為毒品危害
    防制條例第二條第二項第一款之第一級毒品，應依毒品危害
    防制條例第十八條第一項前段之規定，宣告沒收銷燬。至於
    包裝前開海洛因使用之空包裝袋共一個（重○．一九公克）
    ，係用於包裹毒品，防止毒品漏逸、潮濕，以便於被告攜帶
    持有、施用毒品，為被告所有且供施用毒品所用之物，並非
    毒品危害防制條例第二條所稱之第一級毒品，雖因係包裝上
    開第一級毒品海洛因而與之密切接觸，然既經鑑定機關就之
    與毒品分別鑑析其重量，此有前開鑑定通知書附卷可憑，即
    足證該空包裝袋與毒品間，並無不可析離之關係，不能視為
    毒品之一部分，自應依刑法第三十八條第一項第二款之規定
    宣告沒收。又扣案已裝過海洛因之殘渣袋二個及吸管杓一支
    ，因其內殘留有第一級毒品海洛因，但海洛因量微與殘渣袋
    密合無法析離單獨秤重，有前開檢驗成績書一紙存卷可表，
    即應將之視為毒品之一部分，故應依毒品危害防制條例第十
    八條第一項前段之規定併宣告沒收銷燬。又扣案注射針筒共
    十支、夾鏈袋共十一只及橡膠軟管一條，均為被告所有，且
    為專供被告施用毒品所用之器具，業據被告於本院審理時供
    稱：扣案之注射針筒、夾鏈袋及橡膠軟管都是我的，是我（
    專門）用來注射海洛因用的，都沒有用在施用毒品以外的用
    途等語明確（見本院卷九十五年三月二日審判筆錄），故應
    依毒品危害防制條例第十八條第一項前段之規定宣告沒收銷
    燬。
據上論斷，依刑事訴訟法第二百七十三條之一第一項、第二百九
十九條第一項前段，毒品危害防制條例第十條第一項、第十八條
第一項前段，刑法第十一條前段、第五十六條、第三十八條第一
項第二款，判決如主文。
本案經檢察官丙○○到庭執行職務。
中    華    民    國    95    年    3     月    16    日
                      刑事第六庭    法  官  徐千惠
以上正本證明與原本無異。
如不服本判決，應於判決送達後10日內，向本院提出上訴狀（應
附繕本）。
                                    書記官  鄭秀美
中    華    民    國    95    年    3     月    17    日
附錄本案論罪科刑法條：
毒品危害防制條例第10條
施用第一級毒品者，處6月以上5年以下有期徒刑。
附表：（被告甲○○）
┌──┬─────┬──────┬────────────┬────┐
│編號│採集、盤查│採集、盤查及│  採 尿 原 因 及 結 果  │備   註 │
│    │及逮捕時間│逮捕地點    │                        │        │
├──┼─────┼──────┼────────────┼────┤
│一  │94年5月16 │臺灣臺南地方│被告甲○○前因搶奪案件假│起訴    │
│    │日某時    │法院檢察署觀│釋付保護管束期間，於左開│（案號：│
│    │          │護人室      │時、地，經採集員採集其尿│乙○94年│
│    │          │            │液，送臺灣檢驗科技股份有│度毒偵字│
│    │          │            │限公司以EIA酵素免疫分析 │第1519號│
│    │          │            │法初步檢驗結果，呈安非他│）      │
│    │          │            │命類及鴉片類陽性反應；復│        │
│    │          │            │以GC/MS氣相層析/質譜儀法│        │
│    │          │            │確認檢驗結果，呈鴉片類（│        │
│    │          │            │可待因及嗎啡）陽性反應【│        │
│    │          │            │安非他命類（安非他命、甲│        │
│    │          │            │基安非他命）為陰性反應】│        │
│    │          │            │，有該公司94年5月31日所 │        │
│    │          │            │出具，報告編號為：KH2005│        │
│    │          │            │00000000號之濫用藥物尿液│        │
│    │          │            │檢驗報告1紙。           │        │
│    │          │            │（檢體編號000000000）   │        │
│    │          │            │                        │        │
├──┼─────┼──────┼────────────┼────┤
│二  │94年6月17 │不詳地點    │被告甲○○於左開時間，因│併案    │
│    │日22時48分│            │與另案通緝之被告李君效同│（案號：│
│    │許        │            │處一室，嗣經警於同日取得│雲檢94年│
│    │          │            │其同意，在雲林縣警察局北│度毒偵字│
│    │          │            │港分局，採集其尿液，經送│第1385號│
│    │          │            │雲林縣衛生局以TDX及TOXI-│）      │
│    │          │            │LAB檢驗方法檢驗結果，呈 │        │
│    │          │            │嗎啡陽性反應，有該局94年│        │
│    │          │            │7月14日雲衛檢字第0940011│        │
│    │          │            │341號煙毒尿液檢驗成績書1│        │
│    │          │            │紙。                    │        │
│    │          │            │（檢體編號P108）        │        │
├──┼─────┼──────┼────────────┼────┤
│三  │94年8月10 │臺南縣新營市│因被告之母黃麥向警方檢舉│併案    │
│    │日上午10時│新進路二段49│被告甲○○涉有毒品犯行，│（案號：│
│    │45分許    │4號5樓      │而警方於左開時、地執行搜│乙○94年│
│    │          │            │索，當場查獲被告甲○○持│度營毒偵│
│    │          │            │有海洛因1包（如備註所載 │字第331 │
│    │          │            │）、海洛因殘渣袋2個、注 │號）    │
│    │          │            │射針筒1支、含海洛因殘渣 │        │
│    │          │            │之吸管杓1支。嗣經警取得 │扣案海洛│
│    │          │            │其同意，於同日下午14時，│因1包（ │
│    │          │            │在臺南縣警察局新營分局，│淨重0.10│
│    │          │            │採集其尿液，經送長榮大學│公克，空│
│    │          │            │以酵素免疫分析法篩檢及氣│包裝重0.│
│    │          │            │相層析質譜儀法確認檢驗結│19公克）│
│    │          │            │果，呈鴉片類（可待因及嗎│，見法務│
│    │          │            │啡）陽性反應，有該大學94│部調查局│
│    │          │            │年8月25日所出具之確認報 │調科壹字│
│    │          │            │告1紙。                 │第200005│
│    │          │            │（檢體編號V139）        │923號鑑 │
│    │          │            │                        │定通知書│
│    │          │            │                        │及毒品初│
│    │          │            │                        │步鑑驗報│
│    │          │            │                        │告單各1 │
│    │          │            │                        │紙。    │
├──┼─────┼──────┼────────────┼────┤
│四  │94年11月4 │雲林縣東勢鄉│被告甲○○因另涉搶奪等案│併案    │
│    │日17時許  │東勢西路天主│件及本案通緝中，於左開時│（案號：│
│    │          │堂前        │、地，經警逮捕並於其所駕│雲檢94年│
│    │          │            │駛車牌號碼HX-2331號自小 │度毒偵字│
│    │          │            │客車內查獲夾鏈袋11只、注│第2113號│
│    │          │            │射針筒9支及橡膠軟管1條。│）      │
│    │          │            │嗣於翌（5）日取得其同意 │        │
│    │          │            │，在雲林縣警察局北港分局│        │
│    │          │            │，採集其尿液，經送雲林縣│        │
│    │          │            │衛生局以TDX及TOXI-LAB檢 │        │
│    │          │            │驗方法檢驗結果，呈嗎啡陽│        │
│    │          │            │性反應，有該局94年12月1 │        │
│    │          │            │日雲衛檢字第0940020450號│        │
│    │          │            │函檢送之煙毒尿液檢驗成績│        │
│    │          │            │書1紙。                 │        │
│    │          │            │（檢體編號P215）        │        │
├──┼─────┼──────┼────────────┼────┤
│五  │94年11月6 │臺灣雲林看守│被告甲○○因搶奪案件解送│併案    │
│    │日0時37分 │所          │羈押於臺灣雲林看守所，嗣│（案號：│
│    │許        │            │經該看守所於左開時、地，│雲檢94年│
│    │          │            │採集其尿液，送詮昕科技股│度毒偵字│
│    │          │            │份有限公司，以酵素免疫分│第2300號│
│    │          │            │析法EIA初步篩檢結果，呈 │）      │
│    │          │            │鴉片海洛因代謝物陽性反應│        │
│    │          │            │；復以氣相層析質譜儀法GC│        │
│    │          │            │/MS確認檢驗結果，亦呈可 │        │
│    │          │            │待因及嗎啡陽性反應，有該│        │
│    │          │            │公司94年11月15日所出具（│        │
│    │          │            │報告編號：4B080043）之濫│        │
│    │          │            │用藥物尿液檢驗報告1紙。 │        │
│    │          │            │（原樣編號A2024）       │        │
│    │          │            │                        │        │
└──┴─────┴──────┴────────────┴────┘


司法院資訊處製作；財團法人民間司法改革基金會備份。
